# 处置子公司投资收益问题

提问人：奶茶君 时间：2020-01-11 13:51:08
@chengyiwei 陈版主，想请教一下：
问题一、我在编制处置当期的合并报表时，假如之前持有60%，当期处置40%，应该是编制如下分录：
①对于剩余20%股权，应当按照其在丧失控制权日的公允价值进行重新计量。
借：长期股权投资　　 剩余20%售价-单体已追溯调整后长投
贷：投资收益　　 剩余20%售价-单体已追溯调整后长投
②处置40%的股权由于A公司个别报表没有对其采用权益法核算，导致A公司个别报表多确认投资收益，在合并报表层面予以冲回。
借：投资收益
贷：未分配利润-期初　　　　　　期初形成净利润×40%
未分配利润-期末　　　　　　本期形成净利润×40%
③抵销合并利润表中重复部分的投资收益
借：投资收益 　　　　剩余20%按权益法调整当期损益
贷：未分配利润　　　剩余20%按权益法调整当期损益
这样最终形成的合并层面投资收益是处置股权取得的对价与剩余股权公允价值之和，减去按原持股比例计算应享有原有子公司自购买日或合并日开始持续计算的净资产的份额之间的差额。
但在实际案例中存在一个问题，就是母公司的长投之前购买过少数股东股权，所以导致单体追溯调整后的长投与子公司可辨认净资产*20%的价值有差异（因为追溯的时候长投的账面如果大于原持股比例在购买日的份额的话是不需要调整投资成本的），如果我按照上述流程分录写下来的话，累计调整后的合并投资收益就不等于对价+公允价值-净资产份额的差额了，为了保证投资收益正确，我在第二笔分录的投资收益是倒轧出来的，我总觉得是哪里不对，但是又不知道调整哪里？
问题二、瑞华研究里提到，原先在编制合并报表时予以抵销的内部债权债务关系随着丧失对子公司的控制权而变成了合并集团
对外的一项应收债权，从合并报表主体角度看就是一项应收债权的初始确认。而这部分在期末是以可收回金额确认，即扣除掉坏账的余额，以前计提的减值损失本期也冲减投资收益，那么调整分录是借：投资收益 贷：年初未分配利润吗？还是要区分期初和本期分别计提的坏账呢？谢谢陈老师。

回答人：chenyiwei
1 、由于历史上购买过少数股权，因此虽然现在该子公司不纳入合并报表范围了，但还是需要继续编制原先购买少数股权时差额在合并报表层面调整资本公积的分录，作为对投资收益的调整（以后年度调整年初未分配利润）。
2 、调整分录是借：投资收益 贷：年初未分配利润，无需区分是哪个年度在个别报表层面计提的坏账。

提问人：奶茶君 时间：2020-01-12 10:39:25
谢谢陈版主，还有一个问题，由于本期上半年的时候已经在不丧失控制权的情况下处置了部分股权，当时形成的投资收益也需要在合并层面抵消（售价与可辨认净资产*处置份额的差异），抵消后的投资收益是②，而在处置子公司时所提到的②合并层面投资收益是等于处置股权取得的对价与剩余股权公允价值之和，减去按原持股比例计算应享有原有子公司自购买日或合并日开始持续计算的净资产的份额之间的差额，那么抵消后的投资收益到底是只有②，还是应该等于①+②呢

回答人：chenyiwei
要看两次处置股权交易是否为一揽子交易，如果为一揽子交易则为①+②，否则只有②。